【裁判字號】    98,訴,3224
【裁判日期】    981117
【裁判案由】    毒品危害防制條例
【裁判全文】
臺灣臺中地方法院刑事判決              98年度訴字第3224號
公  訴  人  臺灣臺中地方法院檢察署檢察官
被      告  甲○○
                    （現於臺灣臺中監獄臺中分監執行中）
上列被告因毒品危害防制條例案件，經檢察官提起公訴（98年度
毒偵字第2623號），被告就被訴事實為有罪之陳述，經本院合議
庭裁定由受命法官獨任進行簡式審判程序，並判決如下：
    主    文
甲○○施用第一級毒品，處有期徒刑拾月。扣案第一級毒品海洛
因壹包（驗餘淨重零點零柒公克），沒收銷燬之。
    犯罪事實
一、甲○○前因違反肅清煙毒條例等案件，經臺灣高等法院臺中
    分院以82年度上訴字第727 號判處應執行有期徒刑3 年3 月
    ；復因違反懲治盜匪條例、槍砲彈藥刀械管制條例、肅清煙
    毒條例等案件，經臺灣高等法院臺中分院以83年度上訴字第
    1021號判處應執行有期徒刑9 年6 月，褫奪公權5 年，上開
    案件接續執行，於民國88年10月12日因縮短刑期假釋出監並
    付保護管束。又因施用毒品案件，經送觀察勒戒後，認無繼
    續施用毒品之傾向，於90年10月8 日釋放出所，並由臺灣臺
    中地方法院檢察署檢察官以90年度毒偵字第4715號為不起訴
    處分確定。再因施用第一、二級毒品案件，經送觀察勒戒後
    ，認有繼續施用毒品之傾向，由同署檢察官提起公訴並聲請
    強制戒治，經本院以91年度訴字第806 號判處有期徒刑10月
    、4 月，強制戒治部分，於92年3 月25日因執行完畢釋放，
    上開假釋付保護管束部分並遭撤銷：又因竊盜案件，經本院
    以91年度易字第1529號判處有期徒刑1 年8 月，並與上開施
    用第一、二級毒品案件合併定應執行有期徒刑2 年7 月，經
    與上開肅清煙毒條例等案件之殘刑部分接續執行，嗣因減刑
    條例之施行，經本院依96年度聲減字第4800號裁定分別減刑
    並定應執行有期徒刑1 年7 月15日、7 年6 月、2 年確定，
    於97年12月9 日始因縮短刑期假釋付保護管束出監【前開假
    釋中保護管束之期間原應於98年6 月1 日縮刑期滿，且至今
    仍未經撤銷該假釋，依法本應視為已執行完畢論，惟甲○○
    於假釋期間之98年4 月2 日又故意犯施用第一級毒品罪，並
    經本院以98年度訴字第2209號判處有期徒刑10月，於98年8
    月31日確定而甲○○上開假釋依刑法第78條之規定，應於判
    決確定後6 月以內，撤銷其假釋，是甲○○上開假釋如經檢
    察官聲請撤銷，尚仍應執行殘刑，自無累犯規定之適用】。
二、甲○○仍不知悔改，且於90年10月8 日觀察、勒戒執行完畢
    釋放後5 年內，再犯上開施用毒品罪，並經判刑確定後，猶
    不知戒絕毒癮，竟基於施用第一級毒品海洛因之犯意，於98
    年6 月24日下午2 時許，在臺中市南屯區筏子溪之高速鐵路
    橋下，以將第一級毒品海洛因置入針筒加水稀釋注射手臂之
    方式，施用第一級毒品海洛因1 次。嗣於98年6 月24日下午
    3 時許，為警持搜索票前往臺中市○○區○○路一段1086巷
    23號執行搜索，當場在其身上扣得第一級毒品海洛因1 包（
    送驗淨重0.079 公克，驗餘淨重0.070 公克），並經其同意
    採集其尿送驗，檢驗結果呈嗎啡及可待因陽性反應，始悉上
    情。
二、案經臺中市警察局第四分局報請臺灣臺中地方法院檢察署檢
    察官偵查起訴。
    理    由
一、本件被告甲○○所犯係死刑、無期徒刑、最輕本刑為3 年以
    上有期徒刑以外之罪，其於準備程序就被訴事實為有罪之陳
    述，經本院告知簡式審判程序之旨，並聽取其與檢察官之意
    見後，認無不得或不宜改依簡式審判程序進行之情事，依刑
    事訴訟法第273 條之1 第1 項規定，裁定進行簡式審判程序
    ，合先敘明。
二、上開犯罪事實，業據被告於本院準備程序、審理中坦承不諱
    （見本院卷第32、36頁），且被告於98年6 月24日下午6 時
    40分許為員警所採集之尿液，經送檢驗之結果，確呈嗎啡及
    可待因陽性反應，此有臺中市警察局第四分局採集尿液鑑定
    同意書、委託鑑驗尿液代號與真實姓名對照表及中山醫學大
    學附設醫院檢驗科藥物檢測中心98年7 月2 日出具編號0000
    000號尿液檢驗報告各1紙（見警卷第16至17頁、偵查卷第23
    頁）；且被告為警所查扣之白色粉末1包，經送檢驗結果，
    確含有第一級毒品海洛因成分（送驗淨重0.079公克，驗餘
    淨重0.070公克），此有卷附行政院衛生署草屯療養院鑑定
    書98年6月29日草療鑑字第0980600196號鑑定書1紙可憑（見
    偵查卷第13頁）；復依文獻記載，施用海洛因後24小時內經
    由尿液排出之量可達使用劑量之80%，該種毒品於尿液中排
    出之最長時限，受施用劑量、施用方式、個人體質及代謝情
    況等因素影響，因個案而異，一般可檢出之最長時間為海洛
    因服用後2至4天等情，業經行政院衛生署管制藥品管理局90
    年5月4日管檢字第93902號函釋明確，足見被告之自白核與
    事實相符，應堪採信。本案事證明確，被告施用第一級毒品
    海洛因1次之犯行，洵堪認定。
三、按施用第一、二級毒品為犯罪行為，毒品危害防制條例第10
    條定有處罰明文。故施用第一、二級毒品者，依前揭規定本
    應科以刑罰。惟基於刑事政策，對合於一定條件之施用者，
    則依同條例第20條、第23條之規定，施以觀察、勒戒及強制
    戒治之保安處分。現行毒品危害防制條例於92年7 月9 日修
    正公布，自93年1 月9 日施行，其中第20條、第23條將施用
    毒品之刑事處遇程序，區分為「初犯」及「五年內再犯」、
    「五年後再犯」。依其立法理由之說明：「初犯」，經觀察
    、勒戒或強制戒治後，應為不起訴處分或不付審理之裁定；
    經觀察、勒戒或強制戒治執行完畢釋放後，「五年內再犯」
    者，因其再犯率甚高，原實施之觀察、勒戒及強制戒治既已
    無法收其實效，爰依法追訴或裁定交付審理。至於經觀察、
    勒戒或強制戒治執行完畢釋放後，「五年後再犯」者，前所
    實施之觀察、勒戒或強制戒治已足以遮斷其施用毒品之毒癮
    ，為期自新及協助其斷除毒癮，仍適用「初犯」規定，先經
    觀察、勒戒或強制戒治之程序。從而依修正後之規定，僅限
    於「初犯」及「五年後再犯」二種情形，始應先經觀察、勒
    戒或強制戒治程序。倘被告於五年內已再犯，經依法追訴處
    罰，縱其第三次（或第三次以上）再度施用毒品之時間，在
    初犯經觀察、勒戒或強制戒治執行完畢釋放五年以後，已不
    合於「五年後再犯」之規定，且因已於「五年內再犯」，顯
    見其再犯率甚高，原實施觀察、勒戒或強制戒治，已無法收
    其實效，即應依該條例第10條處罰（最高法院97年度第5 次
    、95年度第7 次刑事庭會議決議參照）。查被告因施用毒品
    案件，經依本院裁定送觀察、勒戒後，認無繼續施用毒品之
    傾向，於90年10月8 日執行完畢釋放；再於90年間因施用第
    一、二級毒品案件，經本院裁定送觀察、勒戒後，認有繼續
    施用毒品之傾向，繼由本院裁定令入戒治處所施以強制戒治
    1 年，於92年3 月24日執行完畢釋放，並經本院以91年度訴
    字第806 號判處有期徒刑10月、4 月，應執行有期徒刑1 年
    確定乙節，有臺灣臺中地方法院檢察署刑案資料查註紀錄表
    、全國施用毒品案件紀錄表及臺灣高等法院被告前案紀錄表
    各1 份在卷可參。是被告既於觀察勒戒執行完畢釋放後，5
    年內再犯上開施用毒品罪，並經判決確定，則其犯本案施用
    毒品犯行之時間，雖距前述強制戒治執行完畢釋放後已逾5
    年，揆諸首開說明，仍應依法論科。
四、按海洛因係毒品危害防制條例第2 條第2 項第1 款所稱之第
    一級毒品，不得非法持有、施用。核被告所為，係犯毒品危
    害防制條例第10條第1 項之施用第一級毒品罪。又其持有第
    一級毒品後進而施用，其持有之低度行為，應為施用之高度
    行為所吸收，不另論罪。又被告前因犯如事實欄一所載之前
    科，經法院判刑、減刑及定應執行刑後，於97年12月9 日始
    因縮短刑期假釋付保護管束出監，原應於98年6 月1 日縮刑
    期滿，且至今仍未經撤銷該假釋，依法本應視為已執行完畢
    論，惟被告於假釋中之98年4 月2 日因故意犯施用第一級毒
    品罪，經本院以98年度訴字第2209號判處有期徒刑10月，於
    98年8 月31日確定在案，有上開判決書、臺灣高等法院被告
    前案紀錄表及本院刑事紀錄科查詢表各1 份附卷可稽，則被
    告上開假釋自應於上開判決確定後6 月以內撤銷之，該假釋
    既經撤銷，仍應執行原宣告刑，尚非已執行完畢（參見最高
    法院85年度臺非字第391 號判決意旨），故其本案之犯罪不
    得以累犯論，公訴意旨認應依累犯規定加重其刑，容有誤會
    。本院審酌被告於經觀察、勒戒、強制戒治及徒刑執行後，
    仍未能戒絕其毒癮而再次施用毒品，足證前開保安處分措施
    及處刑均已難矯治其惡性，惟念其於犯罪後坦承犯行及所犯
    為自戕行為，暨考量其施用毒品之方式等一切情狀，量處如
    主文所示之刑，以示懲儆。又扣案之第一級毒品海洛因1 包
    （驗餘淨重0. 07 公克），係查獲之毒品，業如前述，依毒
    品危害防制條例第18條第1 項前段之規定，沒收銷燬之，附
    此敘明。
據上論斷，應依刑事訴訟法第273 條之1 第1 項、第299 條第1
項前段，毒品危害防制條例第10條第1 項、第18條第1 項前段，
判決如主文。
本案經檢察官陳信郎到庭執行職務。
中    華    民    國    98    年    11    月    17    日
                  刑事第十五庭  法  官  廖純卿
以上正本證明與原本無異。
如不服本判決應於收受判決後10日內向本院提出上訴書狀，並應
敘述具體理由；其未敘述上訴理由者，應於上訴期間屆滿後20日
內向本院補提理由書（均須按他造當事人之人數附繕本）「切勿
逕送上級法院」。
                                書記官  柳寶倫
中    華    民    國    98    年    11    月    17    日
附錄本案論罪法條全文：
毒品危害防制條例第10條第1項
施用第一級毒品者，處6月以上5年以下有期徒刑。


司法院資訊處製作；財團法人民間司法改革基金會備份。
